---
title: "Data"
---

```{r setup, include=FALSE}
knitr::opts_chunk$set(echo = FALSE)
suppressPackageStartupMessages(require(knitr))
suppressPackageStartupMessages(require(kableExtra))
suppressPackageStartupMessages(require(dplyr))
suppressPackageStartupMessages(require(ggplot2))
suppressPackageStartupMessages(require(plotly))
suppressPackageStartupMessages(require(tidyr))
options(warn = -1)
```

## Introducción

Los datos de precipitación diaria producidos a través de modelos regionales, los que fueron obtenidos desde la página web del [Coordinated Regional Climate Downscaling Experiment](https://cordex.org/data-access/esgf/). Para ello, se realizó previamente una inspección de la disponibilidad de diferentes modelos de dominio sudamericano (desde _19°N_ a _52°S_ y desde _105°O_ _17°O_). El dominio sudamericano contempla 3 resoluciones espaciales horizontales; SAM-20 (0.20°x0.20°), SAM-22 (0.22°x0.22°) y SAM-44 (0.44°x0.44°).

Debido a que el objetivo de este trabajo se enmarca en observar las tendencias de los *dry-spells* en los tres escenarios del cambio climático, se determinó trabajar con el dominio **SAM-44**, que es el único que considera los tres escenarios.  

Para cumplir con los requisitos de frecuencia diaria de precipitación, el dominio SAM-44 y los tres escenarios RCP se encontraron 5 Driving Models; MIROC-MIROC5, ICHEC-EC-EARTH, MOHC-HadGEM2-ES (v3), MPI-M-MPI-ESM-LR (v1 y v3) y NCC-NorESM1-M.



## MIROC-MIROC5 Historical

```{r}
df_mean <-  readRDS("data/rds/dayly_mean_MIROC5.rds")
max_hist <- df_mean[which(x = df_mean$pr>20), ]
lab <- paste0("Maxim Pr: ", round(max_hist[1, 2],1), " \nDate: ",
             as.character(max_hist[1, 1]))
subt = paste0("MIROC5 Historical (", min(df_mean$date), " - ", max(df_mean$date), ")")

```

### Promedio de Precipitaciones Diarias

Promedio de Precipitaciones diarias de _`r subt`_

```{r}


fig_m <- plot_ly(df_mean,type = 'scatter', mode = 'lines' )%>%
  add_trace(x = ~date, y = ~pr, name = "Latam",
            line = list(color = "#69b3a2"), opacity=0.7)%>%
  layout(
    title = 'Precipitaciones Diarias',
    showlegend = F,
    legend = list(title = list(text = 'Pr')),
    xaxis = list(
      rangeslider = list(visible = T),
      rangeselector = list(buttons = list(
        # list(
        #   count = 1,
        #   label = "1m",
        #   step = "month",
        #   stepmode = "backward"
        # ),
        list(
          count = 6,
          label = "6m",
          step = "month",
          stepmode = "backward"
        ),
        list(
          count = 1,
          label = "YTD",
          step = "year",
          stepmode = "todate"
        ),
        list(
          count = 1,
          label = "1y",
          step = "year",
          stepmode = "backward"
        ),
        list(
          count = 10,
          label = "10y",
          step = "year",
          stepmode = "backward"
        ),
        list(step = "all")
      ))
    )
         # ,xaxis = list(dtick = "y", tickformat="%Y")
         )

fig_m

```



### Promedio de Precipitaciones agrupadas por mes


```{r}
datos_mensuales <-  readRDS("data/rds/monthly_mean_MIROC5.rds")
max_hist_mean <- datos_mensuales[which(x = datos_mensuales$PR_mean>8), ]
lab_m <- paste0("Maxim mean Pr: ", round(max_hist_mean[1, 2],1), " \nDate: ",
              as.character(max_hist_mean[1, 1]))
subt = paste0("MIROC5 Historical (",min(substr(datos_mensuales$Mes,start = 1, 7 )) ,
              " - ", max(substr(datos_mensuales$Mes,start = 1, 7 )), ")")
```



Promedio de Precipitaciones diarias de _`r subt`_

```{r}



fig <- plot_ly(datos_mensuales, type = 'scatter', mode = 'lines') %>%
  add_trace(
    x = ~ Mes,
    y = ~ PR_mean,
    name = "Pr",
    line = list(color = "#69b3a2"),
    opacity = 0.7
  ) %>%
  layout(
    title = 'Precipitaciones Mensuales',
    showlegend = F,
    legend = list(title = list(text = 'Pr')),
    xaxis = list(
      rangeslider = list(visible = T),
      rangeselector = list(buttons = list(

        list(
          count = 6,
          label = "6m",
          step = "month",
          stepmode = "backward"
        ),
        list(
          count = 1,
          label = "YTD",
          step = "year",
          stepmode = "todate"
        ),
        list(
          count = 1,
          label = "1y",
          step = "year",
          stepmode = "backward"
        ),
        list(
          count = 10,
          label = "10y",
          step = "year",
          stepmode = "backward"
        ),
        list(step = "all")
      ))
    )
    # ,xaxis = list(dtick = "y", tickformat="%Y")
  )

fig
```




## Requerimiento:

**Data:** Presenta la fuente de datos a ser usados en el estudio y sus principales características. Guiarse por cómo esto es presentado tipícamente en publicaciones.